ACORDAO-COMPLETO-2520811

ACÓRDÃO 2923/2022 ATA 18/2022 - SEGUNDA CÂMARA

VISTOS, relatados e discutidos estes autos de tomada de contas especial instaurada pelo Fundo Nacional de Desenvolvimento da Educação (FNDE) em desfavor de Albino Tavares de Almeida Neto e Miguel de Loureiro Feitosa Neto, como então prefeitos de Porto da Folha - SE (gestões: 2013-2016 e 2017-2020, respectivamente) , diante da originária omissão no dever de prestar contas dos recursos federais repassados sob o valor original de R$ 492.840,00 no âmbito do Programa Nacional de Inclusão de Jovens - Campo (Projovem-Campo) durante o exercício de 2014;
ACORDAM os Ministros do Tribunal de Contas da União, reunidos na Sessão da 2ª Câmara, ante as razões expostas pelo Relator, em:
9.1. promover a exclusão de Albino Tavares de Almeida Neto na presente relação processual diante dos elementos de convicção até aqui obtidos pelo TCU;
9.2. rejeitar a correspondente defesa apresentada por Miguel de Loureiro Feitosa Neto;
9.3. julgar irregulares as contas de Miguel de Loureiro Feitosa Neto, nos termos dos arts. 1º, I, 16, III, "a", 19, parágrafo único, e 23, III, da Lei n.º 8.443, de 1992, para lhe aplicar a multa prevista no art. 58, incisos I e II, da Lei n.º 8.443, de 1992, sob o valor de R$ 10.000,00 (dez mil reais) , fixando-lhe o prazo de 15 (quinze) dias, contados da notificação, para que comprove, perante o Tribunal, nos termos do art. 214, III, "a", do RITCU, o recolhimento da referida dívida em favor do Tesouro Nacional, com a devida atualização monetária, na forma da legislação em vigor;
9.4. autorizar, caso requerido, nos termos do art. 26 da Lei n.º 8.443, de 1992, e do art. 217 do RITCU, o parcelamento da dívida fixada por este Acórdão em até 36 (trinta e seis) parcelas mensais e sucessivas, com a devida atualização monetária e os correspondentes acréscimos legais, esclarecendo ao responsável que a falta de pagamento de qualquer parcela importará no vencimento antecipado do saldo devedor, nos termos do art. 217, § 2º, do RITCU, sem prejuízo das demais medidas legais;
9.5. autorizar, desde logo, a cobrança judicial da dívida fixada por este Acórdão, nos termos do art. 28, inciso II, da Lei n.º 8.443, de 1992, diante do não atendimento à notificação; e
9.6. enviar a cópia deste Acórdão, com o Relatório e a Proposta de Deliberação, a Albino Tavares de Almeida Neto e Miguel de Loureiro Feitosa Neto, para ciência e eventuais providências.

Tomada de Contas Especial instaurada pelo Fundo Nacional de Desenvolvimento da Educação (FNDE) em desfavor de Albino Tavares de Almeida Neto e Miguel de Loureiro Feitosa Neto como então prefeitos de Porto da Folha  SE (gestões: 2013-2016 e 2017-2020, respectivamente), diante da omissão no dever de prestar contas dos recursos federais repassados sob o valor original de R$ 492.840,00 no âmbito do Programa Nacional de Inclusão de Jovens  Campo (Projovem-Campo) durante o exercício de 2014.

Segunda Câmara

Município de Porto da Folha - SE.

3. Responsável: Miguel de Loureiro Feitosa Neto (CPF XXX.499.025-XX).

13.1. Ministros presentes: Bruno Dantas (Presidente), Augusto Nardes e Antonio Anastasia.
13.2. Ministro-Substituto convocado: Marcos Bemquerer Costa.
13.3. Ministro-Substituto presente: André Luís de Carvalho (Relator).

ANDRÉ DE CARVALHO

Trata-se de tomada de contas especial instaurada pelo Fundo Nacional de Desenvolvimento da Educação (FNDE) em desfavor de Albino Tavares de Almeida Neto e Miguel de Loureiro Feitosa Neto, como então prefeitos de Porto da Folha - SE (gestões: 2013-2016 e 2017-2020, respectivamente) , diante da originária omissão no dever de prestar contas dos recursos federais repassados sob o valor original de R$ 492.840,00 no âmbito do Programa Nacional de Inclusão de Jovens - Campo (Projovem-Campo) durante o exercício de 2014.
2.	Após a análise final do feito, o Auditor Federal Fábio Coutinho Clemente lançou o seu parecer conclusivo à Peça 65, com a anuência dos dirigentes da Secex-TCE (Peças 66 e 67) , nos seguintes termos:
" (...) HISTÓRICO
2. Em 26/9/2019, com fundamento na IN/TCU 71/2012, alterada pela IN/TCU 76/2016 e DN/TCU 155/2016, o dirigente do Fundo Nacional de Desenvolvimento da Educação autorizou a instauração da tomada de contas especial (peça 1) . O processo foi registrado no sistema e-TCE com o número 4581/2019.
3.  Os recursos repassados pelo FNDE ao município de Porto da Folha - SE, no âmbito do Projovem Campo - período de 23/9/2014 a 23/9/2017, totalizaram R$ 492.840,00 (peça 3) . 
4.  O fundamento para a instauração da Tomada de Contas Especial, conforme consignado na matriz de responsabilização (peça 14) , elaborada pelo tomador de contas, foi a omissão no dever de prestar contas.
5. Os responsáveis arrolados na fase interna foram devidamente comunicados e, diante da ausência de justificativas para elidir a irregularidade e da não devolução dos recursos, instaurou-se a tomada de contas especial.
6.  No relatório (peça 15) , o tomador de contas concluiu que o prejuízo importaria no valor original de R$ 492.840,00, imputando-se a responsabilidade a Albino Tavares de Almeida Neto, prefeito, no período de 1/1/2013 a 31/12/2016, na condição de gestor dos recursos, e a Miguel de Loureiro Feitosa Neto, prefeito, no período de 1/1/2017 a 31/12/2020, na condição de dirigente e responsável pela prestação de contas. 
7. Em 21/1/2020, a Controladoria-Geral da União emitiu o relatório de auditoria (peça 18) , em concordância com o relatório do tomador de contas. O certificado de auditoria e o parecer do dirigente do órgão de controle interno concluíram pela irregularidade das presentes contas (peças 19 e 20) .
8.  Em 2/3/2020, o ministro responsável pela área atestou haver tomado conhecimento das conclusões contidas no relatório e certificado de auditoria, bem como do parecer conclusivo do dirigente do órgão de controle interno, manifestando-se pela irregularidade das contas, e determinou o encaminhamento do processo ao Tribunal de Contas da União (peça 21) .
9. Na instrução inicial (peça 25) , analisando-se os documentos nos autos, concluiu-se pela necessidade de realização de citação e audiência para as seguintes irregularidades: 
9.1. Irregularidade 1: não comprovação da boa e regular aplicação dos recursos federais repassados ao município de Porto da Folha - SE, em face da omissão no dever de prestar contas dos valores transferidos, no âmbito do Projovem Campo, no período de 23/9/2014 a 23/9/2017, cujo prazo encerrou-se em 8/2/2018.
9.1.1.  Evidências da irregularidade: documento técnico presente na peça 5.
9.1.2.  Normas infringidas: art. 37, caput, c/c o art. 70, parágrafo único, da Constituição da República Federativa do Brasil; art. 93 do Decreto-lei 200/1967; art. 66 do Decreto 93.872/1986; Resolução CD/FNDE 11, de 16/4/2014.
9.1.3.  Débitos relacionados ao responsável Albino Tavares de Almeida Neto (gestão 2013/2016) :
	Data de ocorrência
	Valor histórico (R$) 
	Identificador da parcela

	22/9/2014
	73.530,00
	D1

	19/1/2015
	73.530,00
	D2

	8/7/2016
	131.580,00
	D3

	14/9/2016
	107.100,00
	D4

	27/10/2016
	107.100,00
	D5

	30/12/2016
	199.312,12
	C1

Valor atualizado do débito (sem juros) em 31/3/2020: R$ 363.578,85.
9.1.4. Débito relacionado ao responsável Miguel de Loureiro Feitosa Neto (gestão 2017/2020) :
	Data de ocorrência
	Valor histórico (R$) 

	30/12/2016
	199.312,12

Valor atualizado do débito (sem juros) em 31/3/2020: R$ 223.727,85.
9.1.5. Cofre credor: Fundo Nacional de Desenvolvimento da Educação.
9.1.6. Responsáveis: Albino Tavares de Almeida Neto e Miguel de Loureiro Feitosa Neto.
9.1.6.1. Conduta: não demonstrar a boa e regular aplicação dos recursos federais recebidos e geridos por meio do instrumento em questão, no período de 23/9/2014 a 23/9/2017, em face da omissão na prestação de contas, cujo prazo encerrou-se em 8/2/2018.
9.1.6.2. Nexo de causalidade: a conduta descrita impediu o estabelecimento do nexo causal entre as possíveis despesas efetuadas com os recursos recebidos, no âmbito do instrumento em questão, no período de 23/9/2014 a 23/9/2017.
9.1.6.3. Culpabilidade: não há excludentes de ilicitude, de culpabilidade e de punibilidade; é razoável supor que o responsável tinha consciência da ilicitude de sua conduta; era exigível conduta diversa da praticada, qual seja, desincumbir-se do seu dever por meio da apresentação da prestação de contas no prazo e forma devidos. 
9.1.7. Encaminhamento: citação.
9.2. Irregularidade 2: não cumprimento do prazo originalmente estipulado para prestação de contas do Projovem Campo, cujo prazo encerrou-se em 8/2/2018.
9.2.1.  Evidências da irregularidade: documento técnico presente na peça 5.
9.2.2. Normas infringidas: art. 37, caput, c/c o art. 70, parágrafo único, da Constituição da República Federativa do Brasil; art. 93 do Decreto-lei 200/1967; art. 66 do Decreto 93.872/1986; Cap. VIII da Resolução CD/FNDE 11, de 16/4/2014.
9.2.3. Responsável: Miguel de Loureiro Feitosa Neto (gestão 2017/2020) .
9.2.3.1. Conduta: descumprir o prazo originalmente estipulado para prestação de contas dos recursos federais recebidos à conta do instrumento em questão, o qual se encerrou em 8/2/2018.
9.2.3.2. Nexo de causalidade: a conduta descrita impediu o estabelecimento do nexo causal entre as possíveis despesas efetuadas com os recursos recebidos, no âmbito do instrumento em questão, no período de 23/9/2014 a 23/9/2017.
9.2.3.3. Culpabilidade: não há excludentes de ilicitude, de culpabilidade e de punibilidade; é razoável supor que o responsável tinha consciência da ilicitude de sua conduta; era exigível conduta diversa da praticada, qual seja, desincumbir-se do seu dever por meio da apresentação da prestação de contas no prazo e forma devidos. 
10. Encaminhamento: audiência.
11. Em cumprimento ao pronunciamento da unidade (peça 27) , foram efetuadas citação e audiência dos responsáveis:
a) Albino Tavares de Almeida Neto - promovida a citação do responsável:
	Comunicação: Ofício 13679/2020 - Seproc (peça 32) 
Data da Expedição: 6/4/2020
Data da Ciência: 20/4/2020 (peça 36) 
Nome Recebedor: Maria das Dores dos Santos
Observação: Ofício enviado para o endereço do responsável, conforme pesquisa na base de dados do CPF da Receita Federal, custodiada pelo TCU (peças 30 e 64) .
Fim do prazo para a defesa: 5/5/2020
	
b) Miguel de Loureiro Feitosa Neto - promovida a citação e a audiência do responsável:
	Comunicação: Ofício 13676/2020 - Seproc (peça 31) 
Data da Expedição: 6/4/2020
Data da Ciência: 17/4/2020 (peça 35) 
Nome Recebedor: Maria José M. Farias
Observação: Ofício enviado para o endereço do responsável, conforme pesquisa na base de dados do CPF da Receita Federal, custodiada pelo TCU (peça 29) .
Fim do prazo para a defesa: 2/5/2020
	
	Comunicação: Ofício 14834/2020 - Seproc (peça 34) 
Data da Expedição: 11/4/2020
Data da Ciência: 29/4/2020 (peça 37) 
Nome Recebedor: Maria José M. Farias
Observação: Ofício enviado para o endereço da sede da prefeitura do município de Porto da Folha, conforme pesquisa na base de dados do CNPJ da Receita Federal, custodiada pelo TCU (peça 33) .
Fim do prazo para a defesa: 14/5/2020
	
12. Conforme Despacho de Conclusão das Comunicações Processuais (peça 59) , as providências inerentes às comunicações processuais foram concluídas. 
13. Transcorrido o prazo regimental, o responsável Albino Tavares de Almeida Neto permaneceu silente, devendo ser considerado revel, nos termos do art. 12, § 3º, da Lei 8.443/1992, e o responsável Miguel de Loureiro Feitosa Neto apresentou sua defesa à peça 40, acompanhada de telas do sistema SiGPC, inerentes ao preenchimento da prestação de contas (peças 42 a 44) , e comprovante de recolhimento de saldo via GRU (peça 41) , datado de 7/7/2020.
14. Nessas condições, nova instrução (peça 49) propôs a realização de diligência ao FNDE para análise da prestação de contas intempestiva e emissão da respectiva de Nota Técnica.
ANÁLISE DOS PRESSUPOSTOS DE PROCEDIBILIDADE DA IN/TCU 71/2012
Avaliação de Viabilidade do Exercício do Contraditório e Ampla Defesa
15.  Verifica-se que não houve o transcurso de mais de dez anos desde o fato gerador sem que tenha havido a notificação dos responsáveis pela autoridade administrativa federal competente (art. 6º, inciso II, c/c art. 19 da IN/TCU 71/2012, modificada pela IN/TCU 76/2016) , uma vez que o fato gerador da irregularidade sancionada ocorreu em 9/2/2018, haja vista que o vencimento do prazo para prestação de contas deu-se em 8/2/2018, e os responsáveis foram notificados sobre as irregularidades pela autoridade administrativa competente conforme abaixo:
15.1. Albino Tavares de Almeida Neto, por meio do ofício acostado à peça 6, recebido em 3/5/2019, conforme AR (peça 7) .
15.2. Miguel de Loureiro Feitosa Neto, por meio do ofício acostado à peça 8, recebido em 16/3/2018, conforme AR (peça 9) .
Valor de Constituição da TCE  
16.  Verifica-se, ainda, que o valor atualizado do débito apurado (sem juros) em 1/1/2017 é de R$ 524.782,74, portanto superior ao limite mínimo de R$ 100.000,00, na forma estabelecida conforme os arts. 6º, inciso I, e 19 da IN/TCU 71/2012, modificada pela IN/TCU 76/2016. 
OUTROS PROCESSOS/DÉBITOS NOS SISTEMAS DO TCU COM OS MESMOS RESPONSÁVEIS
17. Informa-se que não foi encontrado débito imputável aos responsáveis em outros processos no Tribunal.
18.  A tomada de contas especial está, assim, devidamente constituída e em condição de ser instruída.
EXAME TÉCNICO
Da validade das notificações:
19. Preliminarmente, cumpre tecer breves considerações sobre a forma como são realizadas as comunicações processuais no TCU. A esse respeito, destacam-se o art. 179, do Regimento Interno do TCU (Resolução 155, de 4/12/2002) e o art. 4º, inciso III, § 1º, da Resolução TCU 170, de 30 de junho de 2004, in verbis:
'Art. 179. A citação, a audiência ou a notificação, bem como a comunicação de diligência, far se-ão:
I - mediante ciência da parte, efetivada por servidor designado, por meio eletrônico, fac-símile, telegrama ou qualquer outra forma, desde que fique confirmada inequivocamente a entrega da comunicação ao destinatário;
II - mediante carta registrada, com aviso de recebimento que comprove a entrega no endereço do destinatário;
III - por edital publicado no Diário Oficial da União, quando o seu destinatário não for localizado
 (...) Art. 3º As comunicações serão dirigidas ao responsável, ou ao interessado, ou ao dirigente de órgão ou entidade, ou ao representante legal ou ao procurador constituído nos autos, com poderes expressos no mandato para esse fim, por meio de:
I - correio eletrônico, fac-símile ou telegrama;
II - servidor designado;
III - carta registrada, com aviso de recebimento;
IV - edital publicado no Diário Oficial da União, quando o seu destinatário não for localizado, nas hipóteses em que seja necessário o exercício de defesa.
Art. 4º. Consideram-se entregues as comunicações:
I - efetivadas conforme disposto nos incisos I e II do artigo anterior, mediante confirmação da ciência do destinatário;
II - realizadas na forma prevista no inciso III do artigo anterior, com o retorno do aviso de recebimento, entregue comprovadamente no endereço do destinatário;
III - na data de publicação do edital no Diário Oficial da União, quando realizadas na forma prevista no inciso IV do artigo anterior.
§ 1º O endereço do destinatário deverá ser previamente confirmado mediante consulta aos sistemas disponíveis ao Tribunal ou a outros meios de informação, a qual deverá ser juntada ao respectivo processo. (...) '
20.  Bem se vê, portanto, que a validade da citação via postal não depende de que o aviso de recebimento seja assinado pelo próprio destinatário da comunicação, o que dispensa, no caso em tela, a entrega do AR em 'mãos próprias'. A exigência da norma é no sentido de o Tribunal verificar se a correspondência foi entregue no endereço correto, residindo aqui a necessidade de certeza inequívoca. 
21. Não é outra a orientação da jurisprudência do TCU, conforme se verifica dos julgados a seguir transcritos:
'São válidas as comunicações processuais entregues, mediante carta registrada, no endereço correto do responsável, não havendo necessidade de que o recebimento seja feito por ele próprio (Acórdão 3648/2013-TCU-Segunda Câmara, Relator Min. José Jorge) ;
É prescindível a entrega pessoal das comunicações pelo TCU, razão pela qual não há necessidade de que o aviso de recebimento seja assinado pelo próprio destinatário. Entregando se a correspondência no endereço correto do destinatário, presume-se o recebimento da citação. (Acórdão 1019/2008-TCU-Plenário, Relator Min. Benjamin Zymler) ;
As comunicações do TCU, inclusive as citações, deverão ser realizadas mediante Aviso de Recebimento - AR, via Empresa Brasileira de Correios e Telégrafos, bastando para sua validade que se demonstre que a correspondência foi entregue no endereço correto. (Acórdão 1526/2007-TCU-Plenário, Relator Min. Aroldo Cedraz) .'
22. A validade do critério de comunicação processual do TCU foi referendada pelo Supremo Tribunal Federal, nos termos do julgamento do MS-AgR 25.816/DF, por meio do qual se afirmou a desnecessidade da ciência pessoal do interessado, entendendo-se suficiente a comprovação da entrega do 'AR' no endereço do destinatário:
'Ementa: agravo regimental. Mandado de segurança. Desnecessidade de intimação pessoal das decisões do tribunal de contas da união. art. 179 do regimento interno do TCU. Intimação do ato impugnado por carta registrada, iniciado o prazo do art. 18 da lei nº 1.533/51 da data constante do aviso de recebimento. Decadência reconhecida. Agravo improvido.
O envio de carta registrada com aviso de recebimento está expressamente enumerado entre os meios de comunicação de que dispõe o Tribunal de Contas da União para proceder às suas intimações.
O inciso II do art. 179 do Regimento Interno do TCU é claro ao exigir apenas a comprovação da entrega no endereço do destinatário, bastando o aviso de recebimento simples.' 
Da revelia do responsável Albino Tavares de Almeida Neto
23. No caso vertente, a citação do responsável (Albino Tavares de Almeida Neto) se deu em endereço proveniente de pesquisa realizada (vide parágrafos acima) na base de dados da Receita, Federal custodiada pelo TCU. A entrega do ofício citatório nesse endereço ficou comprovada conforme detalhamento a seguir:
23.1. Albino Tavares de Almeida Neto, ofício 13679/2020 - Seproc (peças 32 e 36) , origem no sistema da Receita Federal.
24. Nos processos do TCU, a revelia não leva à presunção de que seriam verdadeiras todas as imputações levantadas contra os responsáveis, diferentemente do que ocorre no processo civil, em que, na revelia do réu, opera a presunção da verdade dos fatos narrados pelo autor (Acórdão 1009/2018-TCU-Plenário, Relator Min. Bruno Dantas; 2.369/2013-TCU-Plenário, Relator Min. Benjamin Zymler e 2.449/2013-TCU-Plenário, Relator Min. Benjamin Zymler) . Dessa forma, a avaliação da responsabilidade do agente não pode prescindir da prova existente no processo ou para ele carreada. 
25. Ao não apresentar sua defesa, o responsável deixou de produzir prova da regular aplicação dos recursos sob sua responsabilidade, em afronta às normas que impõem aos gestores públicos a obrigação legal de, sempre que demandados pelos órgãos de controle, apresentar os documentos que demonstrem a correta utilização das verbas públicas, a exemplo do contido no art. 93 do Decreto-Lei 200/1967: 'Quem quer que utilize dinheiros públicos terá de justificar seu bom e regular emprego na conformidade das leis, regulamentos e normas emanadas das autoridades administrativas competentes'. 
26. Dessa forma, o responsável Albino Tavares de Almeida Neto deve ser considerado revel na fase externa da presente Tomada de Contas Especial, nos termos do art. 12, § 3º, da Lei 8.443/1992.
27. Mesmo não tendo comparecido aos autos, considerando o princípio da verdade real que rege esta Corte, procurou-se buscar, em manifestações do responsável na fase interna desta Tomada de Contas Especial, se havia algum argumento que pudesse ser aproveitado a seu favor.
28. Nesse sentido, conforme análise no tópico seguinte desta instrução, será considerada a Nota Técnica do FNDE (peça 60) sobre a análise da prestação de contas intempestiva, apresentada pelo seu sucessor, Miguel de Loureiro Feitosa Neto.
Prestação de contas intempestiva apresentada e afastamento do débito
29. Em nova consulta ao sistema corporativo do instaurador, SiGPC, em 22/9/2021, verifica-se que o repasse do Projovem Campo/2014 permanece na condição 'Omisso' para a situação da prestação de contas. Essa condição está coerente com o fato de o sistema informar 'Não existe recibo para esta Prestação de Contas' (peça 48, p. 3) . No entanto, baseado na defesa apresentada (peça 40) , a qual apresentou telas preenchidas do SiGPC (peças 42 e 44) , a instrução anterior (peça 49) , em consulta a esse sistema, constatou o preenchimento de dados inerentes à prestação de contas do Projovem Campo, ciclo 2014 (peça 48) .

30. Notificado em 17/4/2020 (peça 35) , o responsável Miguel de Loureiro Feitosa Neto apresentou defesa (peça 40) e informou sobre o envio intempestivo da prestação de contas no SiGPC. Embora o preenchimento da prestação de contas não tenha gerado um recibo, pela não formalização do envio no sistema, pode-se inferir que o preenchimento dos dados ocorreu em 17/7/2020, data que consta da tela do SiGPC apresentada pelo responsável (peça 44) , na qual há o botão 'Enviar Prestação de Contas'.
31. Em decorrência, foi expedida diligência (peça 52) para o FNDE realizar a análise das informações apresentadas a título de prestação de contas intempestiva preenchidas pelo responsável no sistema SiGPC.
32. Em resposta à diligência, o FNDE apresentou a Nota Técnica 2163420/2020 da análise financeira (peça 63) , datada de 28/12/2020, na qual concluiu-se pela suficiência da documentação apresentada para fins de prestação de contas, e a Nota Técnica 296/2020 (peça 60, p. 8-11) , de 3/12/2020, a qual, por sua vez, analisou a execução física do objeto e concluiu pela sua aprovação.
33. Nesse quadro, resta afastado o débito, em razão de o FNDE ter concluído pelo cumprimento do objeto do programa, como também pela suficiência da documentação a título de prestação de contas, não obstante apresentada de forma intempestiva. 
34. Dessa forma, não subsistem os débitos imputados aos responsáveis, mas deve ser analisada a irregularidade inerente ao não cumprimento do prazo para envio da prestação de contas, objeto da audiência realizada, a ser analisa no tópico seguinte.
Responsabilização do sucessor pelo não cumprimento do prazo para envio da prestação de contas
35. Não obstante a ausência de recibo de envio da prestação de contas no SiGPC, devido a sua não formalização, foi possível, a partir dos argumentos (peça 40) e documentos (peças 41 a 44) , apresentados na defesa do responsável Miguel de Loureiro Feitosa Neto, inferir que houve preenchimento dos dados da prestação de contas no SiGPC somente em 17/7/2020, pois esta é a data que consta da tela de envio da prestação de contas nesse sistema (peça 44) . 
36. O vencimento do prazo para envio da prestação de contas ocorreu em 8/2/2018.
37. Acrescenta-se que o preenchimento dos dados da prestação de contas, em 17/7/2020, se deu após a notificação da audiência, em 17/4/2020 (peça 35) , e de forma intempestiva, haja vista o vencimento para envio da prestação de contas ocorreu dois anos antes, em 8/2/2018.
38. Nesse ponto, deve-se atentar que a jurisprudência vigente no TCU prevê aplicação de multa ao responsável, por omissão na apresentação da prestação de contas no prazo devido, sem as devidas justificativas. Na sequência, será apresentada a fundamentação com base nas normas e jurisprudência do TCU para esse posicionamento.
39. O disciplinamento vigente no RITCU (Regimento Interno do TCU, Resolução TCU 155/2002) , dispõe no sentido de julgamento das contas como irregular e de aplicação de multa, para a não apresentação da prestação de contas no prazo regular, conforme registrado nos arts. 209, § 3º, e 268, inc. I, não obstante, deve-se observar também o § 4º do art. 209, in verbis (grifo nosso) :
'Art. 209. O Tribunal julgará as contas irregulares quando evidenciada qualquer das seguintes ocorrências:
I - omissão no dever de prestar contas;
§ 3º Contas que não consigam demonstrar por outros meios a boa e regular aplicação dos recursos poderão ser julgadas irregulares, nos termos do inciso II do caput, sem prejuízo da imputação de débito.
§ 4º Citado o responsável pela omissão de que trata o inciso I, bem como instado a justificar essa omissão, a apresentação posterior das contas, sem justificativa para a falta, não elidirá a respectiva irregularidade, podendo o débito ser afastado caso a documentação comprobatória das despesas esteja de acordo com as normas legais e regulamentares e demonstre a boa e regular aplicação dos recursos, sem prejuízo de aplicação da multa prevista no inciso I do art. 268.
Art. 268. O Tribunal poderá aplicar multa, nos termos do caput do art. 58 da Lei nº 8.443, de 1992, atualizada na forma prescrita no §1º deste artigo, aos responsáveis por contas e atos adiante indicados, observada a seguinte gradação:
I - contas julgadas irregulares, não havendo débito, mas comprovada qualquer das ocorrências previstas nos incisos I, II e III do caput do art. 209, no valor compreendido entre cinco e cem por cento do montante definido no caput deste artigo;'
39.1. Registra-se que esses dispositivos do RITCU estão em consonância com o previsto na Lei Orgânica do TCU, Lei 8.443/1992, arts. 16, inc. III, alínea 'a', 19, parágrafo único, e 58, inc. I.
40. Dessa forma, a Lei Orgânica do TCU, alínea 'a' do inc. III do art. 16, defini como irregularidade grave a omissão na prestação de contas e determina, se for o caso, a aplicação de multa. Em outras palavras, ao aprovar essa Lei, o legislador inseriu no ordenamento jurídico que a omissão na prestação de contas deve levar ao julgamento das contas pela irregularidade, quando caracterizada temporalmente a omissão, não cabendo qualquer outra deliberação do TCU em sentido contrário, conforme alegado pela defesa.
41. Já o RITCU disciplina em que momento a omissão, ou seja, o não cumprimento do prazo previsto para a apresentação da prestação de contas, passa a configurar irregularidade com aplicação de multa, admitindo o afastamento dessa irregularidade apenas se for apresentada justificativa para o atraso.
41.1. Sendo assim, o TCU entende, conforme art. 209, § 4º, do RITCU, que a data limite, a partir da qual a omissão é passível de julgamento pela irregularidade - inerente ao não cumprimento do prazo previsto para a apresentação da prestação de contas - é a da notificação da audiência pelo TCU ao responsável, para apresentação das razões de justificativa. Nesse contexto, somente é afastada essa irregularidade se a defesa lograr justificar, de forma satisfatória, o atraso para o não cumprimento da apresentação das contas dentro do prazo devido.
42. Nesse sentido, vasta jurisprudência do TCU, ao longo do tempo, corrobora a análise apresentada até aqui, a exemplo de:
'A apresentação extemporânea da prestação de contas, sem atenuantes que justifiquem o atraso, porém com elementos que comprovem a boa e regular aplicação dos recursos, permite a exclusão do débito, mas não elide a omissão inicial, cabendo o julgamento pela irregularidade das contas com aplicação de multa. (Acórdão 1217/2019-TCU-Plenário-Relator Walton Alencar Rodrigues) 
A apresentação intempestiva de documentação comprovando a boa e regular aplicação dos recursos financeiros recebidos da União elide o débito, mas não afasta a omissão inicial do gestor, ensejando a irregularidade das contas com a aplicação de multa ao responsável. (Acórdão 4838/2017-TCU-Segunda Câmara-Relator Marcos Bemquerer) 
A apresentação intempestiva das contas poderá elidir o débito em face da comprovação da aplicação regular dos recursos. Todavia, ela não sana a irregularidade inicial do gestor (omissão de prestar contas dos recursos recebidos) . (Acórdão 4887/2015-TCU-Primeira Câmara-Relator Benjamin Zymler) 
A apresentação intempestiva dos elementos que comprovam a aplicação regular de recursos de convênio não sana a omissão no dever de prestar contas. Nesse caso, o débito é afastado, mas a omissão continua a representar falta grave, ensejando a irregularidade das contas do gestor, com incidência de multa. (Acórdão 7402/2011-TCU-Primeira Câmara-Relator Marcos Bemquerer) 
A intempestiva apresentação de documentos comprobatórios da aplicação dos recursos na finalidade do convênio, necessariamente integrantes da prestação de contas, pode elidir o débito, se comprovada a sua regular aplicação, mas não sana a grave irregularidade inicial, caracterizada pela omissão, e implica o julgamento pela irregularidade das contas e a aplicação de multa ao gestor. (Acórdão 6273/2010-TCU-Primeira Câmara-Relator Walton Alencar Rodrigues) 
A omissão na prestação de contas é causa suficiente para decretação da irregularidade das contas e aplicação de multa. A simples apresentação intempestiva e forçada de documentos de despesas tem natureza de prova desconstitutiva do débito, quando houver, mas não da omissão consumada. (Acórdão 560/2008-TCU-Primeira Câmara-Relator Augusto Nardes) 
A apresentação intempestiva de documentos integrantes da prestação de contas, pode elidir o débito, no caso de comprovada aplicação regular dos recursos, mas não sana a omissão inicial do gestor, e importa no julgamento pela irregularidade das contas e aplicação de multa. (Acórdão 1349/2006-TCU-Segunda Câmara-Relator-Ubiratan Aguiar) 
A apresentação intempestiva de contas, que poderia ser relevada por meio do julgamento pela regularidade com ressalvas, é aquela em que o gestor não cumpre o prazo previsto para apresentação das contas, porém o faz espontaneamente. Aqueles que deixam de prestar contas e só o fazem quando instados a tal, não são intempestivos, mas omissos, sendo as contas irregulares. (Acórdão 1678/2005-TCU-Primeira Câmara-Relator Marcos Vinicios Vilaça.) '
43. Ressalta-se que, a responsabilidade pela irregularidade inerente à omissão inicial no dever de prestar contas, ou seja, não cumprimento do prazo originalmente estipulado, 8/2/2018, recai sobre Miguel de Loureiro Feitosa Neto (gestão 2017-2020) , o qual, por apresentar a prestação de contas após o prazo, de forma intempestiva, em 17/7/2020 (peça 44) , movimentou de forma desnecessária a máquina administrativa, despendendo recursos humanos e materiais no âmbito do FNDE, da Controladoria-Geral da União e do Tribunal de Contas da União. 
43.1. Esse dispêndio desnecessário, diga-se de passagem, constitui a principal motivação das decisões supracitadas. Sobre o assunto, oportuno mencionar excerto do Voto do Exmo. Ministro Raimundo Carreiro, condutor do Acórdão 4460/2011-TCU-Segunda Câmara, in verbis: 
'13. Logo, na medida em que sua omissão ensejou a movimentação de toda a máquina administrativa no âmbito interno e externo, imperioso que seja apenada, pois constitui conduta grave, além de violar a Constituição Federal, a Lei nº 8.443/92 e o próprio convênio que geriu. 
14. Por este motivo, em que pese elidido esteja o débito, impõe-se o julgamento pela irregularidade das contas e a aplicação de multa.'
44. No entanto, no caso concreto, deve-se verificar se as razões de justificativa apresentadas (peça 40) explica de forma satisfatória por que a prestação de contas não foi apresentada até o prazo previsto, em 8/2/2018, vindo a ocorrer somente em 17/7/2020, mais de dois anos depois e somente após ser notificado da audiência pelo TCU, em 17/4/2020 (peça 35) .
45. Da análise da defesa apresentada, verifica-se que o único argumento apresentado foi que as contas não foram apresentadas no prazo determinado, porque o sistema teria apresentado inconsistência, por não permitir a inclusão de relatório e documentos, conforme consta nos primeiro e quarto parágrafos da peça de sua defesa (peça 40, p. 2) .
46. No entanto, esse argumento não possui o condão de justificar de forma satisfatória o porquê do não envio da prestação de contas na forma e prazo devidos, haja vista que é apenas uma afirmação desacompanhada de qualquer evidência que comprove tal dificuldade alegada.
47. Ademais, se houve alguma dificuldade operacional no sistema para envio da prestação de contas, o responsável, à época, à frente da gestão municipal, deveria ter agido com diligência e envidado esforços para superar a dificuldade alegada, como, por exemplo, ter entrado em contato com o FNDE para obter orientações. No entanto, não tomou qualquer providência, mesmo tendo sido notificado tempestivamente pelo FNDE, em 16/3/2018 (peça 9) , no mês seguinte à data limite, 8/2/2018, para envio da prestação de contas.
48. Da análise procedida acima, verifica-se que o argumento de defesa de Miguel de Loureiro Feitosa Neto não foi suficiente para elidir a irregularidade pela qual está sendo responsabilizado, de forma que deve ser rejeitado.
49. Não há elementos para que se possa efetivamente aferir e reconhecer a ocorrência de boa-fé na conduta de Miguel de Loureiro Feitosa Neto, podendo este Tribunal, desde logo, proferir o julgamento de mérito pela irregularidade das contas, conforme os termos dos §§ 2º e 6º do art. 202 do Regimento Interno do TCU, aplicando-lhe a multa prevista no art. 58, da Lei 8.443/1992.
Prescrição da Pretensão Punitiva
50.  Vale ressaltar que a pretensão punitiva do TCU, conforme Acórdão 1441/2016-TCU-Plenário, Relator Min. Benjamin Zymler, que uniformizou a jurisprudência acerca dessa questão, subordina-se ao prazo geral de prescrição indicado no art. 205 do Código Civil, que é de dez anos, contado da data de ocorrência da irregularidade sancionada, nos termos do art. 189 do Código Civil, sendo este prazo interrompido pelo ato que ordenar a citação, a audiência ou a oitiva dos responsáveis.
51. No caso em exame, não ocorreu a prescrição, uma vez que a irregularidade sancionada ocorreu em 9/2/2018, e o ato de ordenação da citação ocorreu em 31/3/2020.
CONCLUSÃO
52. Em face da análise promovida na seção 'Exame Técnico', verifica-se que o responsável Albino Tavares de Almeida Neto não compareceu aos autos, instado a se manifestar, optou pelo silêncio, configurando a revelia, nos termos do § 3º, do art. 12, da Lei 8.443/1992.
53. Em face da emissão de Nota Técnica do FNDE (peça 60) pela suficiência da documentação intempestiva, apresentada a título de prestação de contas do Projovem Campo/2014, deve se afastar o possível débito imputado inicialmente aos responsáveis.
54. Não obstante, considerando que a documentação intempestiva da prestação de contas foi inserida no SiGPC em 17/7/2020 (peça 44) , posterior, portanto, à notificação da audiência, em 17/4/2020 (peça 35) , que a defesa (peça 40) de Miguel de Loureiro Feitosa Neto não logrou apresentar justificativas satisfatórias para o não cumprimento do envio da prestação de contas no prazo devido, e que não constam dos autos elementos que permitam reconhecer sua boa-fé, suas contas devem ser julgadas irregulares, cabendo, ainda, em face da gravidade da conduta, a aplicação da multa prevista no art. 58, inciso I, da Lei 8.443/1992.
55. Uma vez que a Nota Técnica do FNDE (peça 60) que analisou a prestação de contas intempestiva não altera os limites objetivos do conteúdo da audiência, permanecendo a omissão no dever de prestação pela qual o responsável foi instado a se manifestar nos autos, tornar-se despicienda nova convocação do responsável para se pronunciar nos autos, desta feita, especificamente sobre a nota técnica, haja vista não haver nenhum elemento novo capaz de direta ou indiretamente interferir na razão que motivou a audiência do responsável, qual seja, a omissão de prestar contas no tempo devido.
56. Verifica-se que não houve a prescrição da pretensão punitiva, conforme análise já realizada.
57. Registra-se que o responsável Miguel de Loureiro Feitosa Neto apresentou petição (peça 46) para demandar desbloqueio, no Bacen-JUD, de recurso de conta bancária de sua titularidade, no entanto, deixa-se de analisar tal pedido por não estar na competência administrativa do TCU esse tipo de medida, mas sim na esfera judicial.
58. Por fim, como houve elementos que modificaram o entendimento acerca das irregularidades em apuração, com exclusão da irregularidade inerente ao débito, altera-se a matriz de responsabilização apresentada anteriormente (peça 24) , quando da elaboração da instrução da peça 25, que propôs as citações e a audiência dos responsáveis, para manter apenas a irregularidade inerente à audiência realizada para o não cumprimento do prazo para envio da prestação de contas.
PROPOSTA DE ENCAMINHAMENTO
59. Diante do exposto, submetemos os autos à consideração superior, propondo ao Tribunal:
a) considerar revel o responsável Albino Tavares de Almeida Neto (CPF: XXX.188.365-XX) , para todos os efeitos, dando-se prosseguimento ao processo, com fulcro no art. 12, § 3º, da Lei 8.443/1992; 
b)  julgar regulares as contas do responsável Albino Tavares de Almeida Neto, dando-lhe quitação plena, com fundamento nos arts. 1º, I, 16, I, 17, e 23, I, da Lei 8.443/1992;
c) acatar as alegações de defesa para o débito imputado e rejeitar as razões de justificativa para o não cumprimento do prazo de envio da prestação de contas, apresentadas pelo responsável Miguel de Loureiro Feitosa Neto; 
d) julgar irregulares as contas do responsável Miguel de Loureiro Feitosa Neto, com fulcro nos arts. 1º, inciso I, 16, inciso III, alínea 'a', da Lei 8.443/1992, c/c o art. 23, inciso III, da mesma Lei, e nos arts. 1º, inciso I, 209, inciso II, e 214, inciso III, do Regimento Interno;
e) aplicar individualmente ao responsável Miguel de Loureiro Feitosa Neto a multa prevista no art. 58, inciso II, da Lei 8.443/1992, fixando-lhe o prazo de quinze dias, a contar da notificação, para que comprove, perante o Tribunal (art. 214, III, alínea 'a', do Regimento Interno do TCU) , o recolhimento da dívida aos cofres do Tesouro Nacional, atualizada monetariamente desde a data do acórdão que vier a ser proferido por este Tribunal até a data do efetivo recolhimento, se paga após o vencimento, na forma da legislação em vigor;
f)  autorizar, desde logo, a cobrança judicial da dívida, caso não atendida a notificação, na forma do disposto no art. 28, inciso II, da Lei 8.443/1992;
g) autorizar também, desde logo, se requerido, com fundamento no art. 26, da Lei 8.443, de 1992, c/c o art. 217, §§ 1º e 2º do Regimento Interno do TCU, o parcelamento da (s) dívida (s) em até 36 parcelas, incidindo, sobre cada parcela, corrigida monetariamente, os correspondentes acréscimos legais, fixando-lhe o prazo de quinze dias, a contar do recebimento da notificação, para comprovar, perante o Tribunal, o recolhimento da primeira parcela, e de trinta dias, a contar da parcela anterior, para comprovar os recolhimentos das demais parcelas, devendo incidir, sobre cada valor mensal, atualizado monetariamente, os juros de mora devidos, no caso do débito, na forma prevista na legislação em vigor, alertando os responsáveis de que a falta de comprovação do recolhimento de qualquer parcela importará o vencimento antecipado do saldo devedor, nos termos do § 2º do art. 217 do Regimento Interno deste Tribunal; 
h) enviar cópia do Acórdão que vier a ser proferido ao Fundo Nacional de Desenvolvimento da Educação e ao responsável, para ciência;"
3.	Enfim, por intermédio da Exma. Sra. Procuradora-Geral Cristina Machado da Costa e Silva, o MPTCU anuiu à aludida proposta da unidade técnica, tendo consignado o seu parecer à Peça 68 nos seguintes termos:
	" (...) Esta representante do Ministério Público de Contas manifesta-se de acordo com as conclusões da Unidade Técnica à peça 65. Sugere-se, entretanto, que seja alterado o fundamento legal do julgamento irregular das contas do responsável Miguel de Loureiro Feitosa Neto, item 'd' da proposta de encaminhamento, para que conste o art. 209, inciso I, do Regimento Interno/TCU, no lugar do art. 209, inciso II, bem como que o fundamento legal da multa proposta no item 'e' seja o art. 58, inciso I, da Lei n.º 8.443/1992, no lugar do art. 58, inciso II, tendo em vista que o motivo da audiência do responsável foi ter se omitido em prestar contas dos recursos do Projovem Campo, ciclo 2014, no prazo devido."
É o Relatório.

8.1. Juliane dos Santos Silva (9.580/OAB-SE), representando Miguel de Loureiro Feitosa Neto; e
8.2. Fabiano Freire Feitosa (3.173/OAB-SE), representando o Município de Porto da Folha - SE.

Procuradora-Geral Cristina Machado da Costa e Silva.

TOMADA DE CONTAS ESPECIAL. FUNDO NACIONAL DE DESENVOLVIMENTO DA EDUCAÇÃO (FNDE). PROJOVEM-CAMPO. EXERCÍCIO DE 2014. OMISSÃO NO DEVER DE PRESTAR CONTAS. CITAÇÃO. AUDIÊNCIA. APRESENTAÇÃO INTEMPESTIVA DAS CONTAS. SUPERVENIENTE AFASTAMENTO DO DÉBITO. ACOLHIMENTO DAS ALEGAÇÕES DE DEFESA, SEM PREJUÍZO DA REJEIÇÃO DAS RAZÕES DE JUSTIFICATIVA PARA O GESTOR SUCESSOR. CONTAS IRREGULARES. MULTA. EXCLUSÃO DA RESPONSABILIDADE DO ANTECESSOR NA PRESENTE RELAÇÃO PROCESSUAL. COMUNICAÇÃO.

TOMADA DE CONTAS ESPECIAL (TCE)

Secretaria de Controle Externo de Tomada de Contas Especial (Secex-TCE).

Trata-se de tomada de contas especial instaurada pelo Fundo Nacional de Desenvolvimento da Educação (FNDE) em desfavor de Albino Tavares de Almeida Neto e Miguel de Loureiro Feitosa Neto, como então prefeitos de Porto da Folha - SE (gestões: 2013-2016 e 2017-2020, respectivamente) , diante da originária omissão no dever de prestar contas dos recursos federais repassados sob o valor original de R$ 492.840,00 no âmbito do Programa Nacional de Inclusão de Jovens - Campo (Projovem-Campo) durante o exercício de 2014.
2.	Como visto, a partir do Relatório de Tomada de Contas Especial n.º 4581/2019 (Peça 18) , o tomador de contas assinalou a responsabilidade em desfavor de Albino Tavares de Almeida Neto, além de Miguel de Loureiro Feitosa Neto, pelo correspondente dano ao erário sob o valor original de R$ 492.840,00 em face da originária omissão no dever de apresentar a prestação de contas dos recursos federais repassados, durante o exercício de 2014, ao referido município no bojo do Projovem-Campo.
3.	Por conseguinte, no âmbito do TCU, a Secex-TCE promoveu a citação de Albino Tavares de Almeida Neto, além de Miguel de Loureiro Feitosa Neto, diante da não comprovação da boa e regular aplicação dos recursos federais repassados ao aludido município em face da omissão no dever de prestar contas dos valores transferidos, tendo adicionalmente promovido a audiência de Miguel de Loureiro Feitosa Neto em função de o prazo final para a apresentação da prestação de contas ter expirado durante a sua gestão em 8/2/2018.
4.	A despeito, contudo, da regular citação, Albino Tavares de Almeida Neto não apresentou a sua defesa, nem efetuou, tampouco, o recolhimento do débito, passando à condição de revel perante o TCU, nos termos do art. 12, § 3º, da Lei n.º 8.443, de 1992.
5.	Em sua defesa, todavia, Miguel de Loureiro Feitosa Neto teria, em síntese, apresentado a informação de que teria promovido o intempestivo envio da prestação de contas ao FNDE por meio do Sistema de Gestão de Prestação de Contas (SIGPC) .
6.	Por esse ângulo (Peça 52) , em face desses documentos apresentados, a unidade técnica realizou a diligência junto ao FNDE para encaminhar o pronunciamento técnico sobre a análise da eventual prestação de contas dos aludidos recursos federais repassados ao referido município.
7.	Contudo, na sua resposta à diligência, o FNDE encaminhou a Nota Técnica n.º 2163420/2020, de 28/12/2020 (Peça 63) , tendo a análise financeira anotado a suficiência da documentação apresentada como prestação de contas, além da Nota Técnica n.º 296/2020, de 3/12/2020 (Peça 60) , tendo analisado a execução física do objeto pactuado e sugerido a sua aprovação.
8.	De todo modo, após a análise final do feito, a unidade técnica propôs o julgamento pela irregularidade das contas de Miguel de Loureiro Feitosa Neto, além de lhe aplicar a multa prevista no art. 58, II, da Lei n.º 8.443, de 1992, diante da irregularidade na ausência de tempestiva apresentação da referida prestação de contas, sem prejuízo de julgar regulares as contas de Albino Tavares de Almeida Neto (Peça 65) ; tendo o MPTCU anuído, no mérito, a essa proposta (Peça 68) , a despeito, contudo, de sugerir a alteração do fundamento legal para a irregularidade das contas do responsável (Miguel de Loureiro Feitosa Neto) no sentido de apontar, ali, o art. 209, I, do RITCU, em vez do art. 209, II, do RITCU, além do fundamento legal para a multa no sentido de apontar o art. 58, I, da Lei n.º 8.443, de 1992, em vez do art. 58, II, dessa lei, ao verificar que "o motivo da audiência do responsável foi ter se omitido em prestar contas dos recursos do Projovem Campo, ciclo 2014, no prazo devido".
9.	O TCU pode incorporar o parecer da unidade técnica, com o ajuste sugerido pelo MPTCU, a estas razões de decidir, sem prejuízo, todavia, de promover a exclusão de Albino Tavares de Almeida Neto na presente relação processual, já que, desde o início, ele não teria contribuído para a perpetração do referido dano ao erário.
10.	Ocorre que, ao discorrer sobre a defesa de Miguel de Loureiro Feitosa Neto, a unidade técnica assinalou que o responsável só teria apresentado a referida prestação de contas em 17/7/2020, após a notificação da audiência em 17/4/2020, restando evidenciada, assim, a desídia do responsável em incorrer na originária omissão no dever de prestar contas, até porque o prazo final para a apresentação da prestação de contas teria expirado durante a sua gestão em 8/2/2018.
11.	Bem se sabe, aliás, que a superveniente apresentação das aludidas contas do referido programa, após o originário prazo fixado para a voluntária apresentação, não afastaria a subjacente irregularidade pela omissão do dever de prestar contas, pois essas contas teriam sido apresentadas sem a necessária voluntariedade temporal, desconfigurando a suscitada prestação de contas, em função da subsequente autuação da presente tomada de contas especial.
12.	Por esse prisma, restou efetivamente configurada a referida omissão no originário dever de prestar contas, já que as contas do ajuste teriam sido apresentadas apenas em 17/7/2020, a despeito de o prazo fatal para a prestação de contas ter sido fixado em 8/2/2018, e, assim, o TCU não deve tecnicamente tratar o presente caso como mera intempestividade na outrora prestação de contas, mas, sim, como efetiva irregularidade na presente tomada de contas especial (TCE) , até porque a suposta prestação de contas não mais subsistiria a partir da autuação desta TCE, diante da evidente ausência do indispensável atributo da voluntariedade na apresentação da correspondente documentação, restando configurada, pois, a aludida omissão originária no dever de prestar contas, em vez da mera intempestividade, nos termos do art. 8º da Lei nº 8.443, de 1992.
13.	Não por acaso, a despeito de ter assinalado o superveniente afastamento do débito, a Secex-TCE pugnou pela manutenção da irregularidade nesta TCE, ante a referida omissão originária apresentação da prestação de contas, e, desse modo, propôs a subsequente aplicação da multa prevista no art. 58, II, da Lei n.º 8.443, de 1992, diante da grave infração à norma regulamentar orçamentário-financeira, podendo o Tribunal acrescentar, aí, o art. 58, I, dessa lei, como parcialmente aventado pelo MPTCU, em sintonia com a jurisprudência firmada pelo TCU a partir, por exemplo, do Acórdão 4460/2011-TCU-Segunda Câmara.
14.	Não subsistiria, enfim, a eventual prescrição da pretensão punitiva do TCU, já que, nos termos do Acórdão 1441/2016-TCU-Plenário, não teria ocorrido o transcurso superior a dez anos entre a ordem para a citação ou audiência no âmbito do TCU, em 6/4/2020 (Peça 28) , e o malsinado transcurso da gestão do responsável, entre 2013 e 2016 (Peça 15) .
15.	Eis que, por meio do aludido Acórdão 1.441/2016 proferido na Sessão Extraordinária de 8/6/2016, o Plenário do TCU firmou o seu entendimento no sentido de que a prescrição da pretensão punitiva deve seguir a regra geral do prazo decenal, contado a partir do fato, em linha com o art. 205 do Código Civil brasileiro, interrompendo a contagem do aludido prazo com a ordem de citação, nos termos do art. 240, caput, da Lei n.º 13.105 (Código Processual Civil) , de 2015.
16.	Sem prejuízo, no entanto, do respeito a esse entendimento do TCU, deve ser reiterada a minha ressalva já registrada em vários outros julgados do Tribunal no sentido de que, na ausência de lei específica, o TCU não deveria aplicar qualquer prazo prescricional sobre a referida pretensão punitiva ou, então, na pior das hipóteses, o Tribunal deveria aplicar a regra prescricional fixada pela Lei n.º 9.873, de 1999, não só porque ela trata diretamente de prescrição no âmbito do direito administrativo sancionador, mas também porque, entre outras medidas, a aludida lei manda aplicar o prazo prescricional penal, quando a infração administrativa também configure crime, além de determinar expressamente que, diante do ilícito continuado ou permanente, a contagem do prazo deve iniciar no dia da cessação do aludido ilícito.
17.	A despeito, então, de registrar essa minha posição pessoal, o TCU deve promover a aplicação da multa legal em desfavor do aludido responsável a partir do entendimento fixado pelo aludido Acórdão 1441/2016-TCU-Plenário, até porque também não subsistiria a eventual prescrição da pretensão punitiva do TCU a partir da aplicação da referida Lei n.º 9.873, de 1999, ante a incidência das diversas causas interruptivas.
18.	O TCU deve julgar irregulares, portanto, as contas de Miguel de Loureiro Feitosa Neto para lhe aplicar a multa prevista no art. 58, incisos I e II, da Lei n.º 8.443, de 1992, sem prejuízo, todavia, de promover a exclusão de Albino Tavares de Almeida Neto na presente relação processual.
Ante o exposto, pugno pela prolação do Acórdão ora submetido a este Colegiado.
TCU, Sala das Sessões, em 7 de junho de 2022.
Ministro-Substituto ANDRÉ LUÍS DE CARVALHO 
Relator